【裁判字號】    92,交上易,190
【裁判日期】    920416
【裁判案由】    過失致死等
【裁判全文】
臺灣高等法院臺南分院刑事判決             九十二年度交上易字第一九○號   潛
      上  訴  人  臺灣嘉義地方法院檢察署檢察官
      上  訴  人
      即  被  告  甲  ○  ○
右列上訴人因被告過失致死等案件，不服臺灣嘉義地方法院九十一年度交易字第六八
號中華民國九十一年十二月十七日第一審判決（起訴案號：臺灣嘉義地方法院檢察署
九十一年度偵字第一二九三號），提起上訴，本院判決如左：
      主      文
上訴駁回。
甲○○緩刑伍年。
      事      實
一、甲○○於民國（下同）九十一年一月二十四日下午四時許，在嘉義縣梅山鄉○○
    村○鄰○○路二十六號友人住處飲用藥酒後，已不能安全駕駛動力交通工具，猶
    駕駛九Ｒ─五七七二號自用小客車，於同日晚上八時十分許，駛經梅山鄉○○街
    夜市廣場旁，欲下車如廁，竟疏於注意，誤於熄火後再行啟動，使已排入一檔檔
    位之該車驟然行駛，本應踩踏煞車以止車行，並不得駛入來車車道內，依當時情
    形，亦無不能注意情事，詎誤踩油門，使該車衝出交岔之中山路口，復閃避失當
    ，違規逆向駛入劃有行車分向限制線之中山路北側來車車道內。適陳良玉、乙○○、丙○○○及丁○○立於中山路三一二號前北側車道內，不及閃避，遭正面撞
    擊，致陳良玉受有胸腔內出血、頭部外傷併腦出血，送醫後延至同日晚上八時三
    十分不治死亡，乙○○受有頭部外傷併撕裂傷及臉部擦傷之傷害、丙○○○受有
    頭部外傷、臉部多處擦傷及腿部多處擦傷之傷害、丁○○則受有右外側脛骨高丘
    骨折之傷害。甲○○於肇事後，為警據報當場查獲，並於同日晚上八時三十七分
    許，經警測得其呼氣酒精濃度為每公升零點六六毫克。
二、案經乙○○、丙○○○、丁○○訴由嘉義縣警察局竹崎分局報告臺灣嘉義地方法
    院檢察署檢察官及臺灣嘉義地方法院檢察署檢察官自動檢舉偵查起訴。
      理      由
一、前揭事實，迭據被告甲○○供承不諱，核與告訴人乙○○、丙○○○、丁○○之
    指訴及在場目擊證人莊振相、廖國勝及葉文用證述情節相符，並有交通事故調查
    報告表、酒精濃度測試單及現場照片二十六幀附卷可稽。被害人陳良玉因本件車
    禍死亡，亦經嘉義地方法院檢察署檢察官督同檢驗員相驗屬實，製有相驗屍體證
    明書、驗斷書、勘驗筆錄在卷足憑；告訴人乙○○、丙○○○、丁○○因之受有
    上開傷勢，亦有診斷證明書三紙在卷可參。
二、按汽車行駛時，駕駛人應注意車前狀況，隨時採取必要安全措施；又駕駛人應注
    意在劃有分向限制線之路段，不得駛入來車之車道內；汽車駕駛人飲用酒類或其
    他類似物後其吐氣所含酒精濃度超過每公升零點二五毫克或血液中酒精濃度超過
    百分之零點零五以上者，不得駕車；道路交通安全規則第九十四條第三項、第九
    十七條第二款、第一百十四條第二款分別定有明文。本件被告於車禍當日晚間八
    時三十七分許經警測得呼氣所含酒精濃度為每公升零點六六毫克，有酒精濃度測
    試單在卷可稽，已達不能安全駕駛之認定標準，於酒後已不能安全駕駛動力交通
    工具。又被告於警訊已供稱：伊當時欲下車小便，欲先取下鑰匙，但未能取下，
    反而將車輛發動，情急之下欲踩剎車，竟誤踩油門等語。另依交通事故調查報告
    表及現場照片顯示，車禍地點在對向來車道上，顯見被告違規逆向行駛侵入來車
    道。被告酒後駕駛自用小客車，竟疏於注意，誤於熄火後再行啟動，使已排入一
    檔檔位之該車驟然行駛，本應踩踏煞車以止車行，並不得駛入來車車道內。依當
    時情形，天候晴、夜間有照明、道路無缺陷、無障礙物、視距良好，亦無不能注
    意情事，詎誤踩油門，使該車衝出交岔之中山路口，復閃避失當，違規逆向駛入
    劃有行車分向限制線之中山路北側來車車道內，致被害人陳良玉傷重不治死亡及
    告訴人等受傷，被告自難辭過失責任。本件經送臺灣省嘉雲區車輛行車事故鑑定
    委員會鑑定結果，亦認定：「甲○○服用酒類超過法定標準值夜間駕駛小客車，
    逆向行駛，為肇事原因」，有該委員會九十一年四月三十日嘉鑑字第九一○三六
    六號鑑定意見書在卷可憑。本件被告過失行為與被害人陳良玉之死亡及告訴人等
    所受傷害間，顯然具有相當因果關係。事證明確，被告犯行堪以認定。
三、核被告所為，係犯刑法第二百七十六條第一項過失致人於死罪、第二百八十四條
    第一項前段過失傷害罪及刑法第一百八十五條之三服用酒類，不能安全駕駛動力
    交通工具而駕駛罪。被告一過失行為，致使被害人陳良玉、告訴人乙○○、丙○○○、丁○○分別死亡及受傷，係一行為觸犯數罪名，為想像競合犯，依刑法第
    五十五條前段規定從一重按過失致人於死罪處斷。被告所犯過失致死罪及服用酒
    類不能安全駕駛動力交通工具而駕駛罪二罪間，一為過失犯，一為故意犯，犯意
    各別，行為互殊，應予分論併罰。被告係酒後駕車致人死亡及受傷，應依道路交
    通管理處罰條例第八十六條第一項「汽車駕駛人，無駕駛執照駕車、酒醉駕車、
    吸食毒品或迷幻藥駕車、行駛人行道或行經行人穿越道不依規定讓行人優先通行
    ，因而致人受傷或死亡，依法應負刑事責任者，加重其刑至二分之一。」規定，
    加重其刑。原審審酌被告酒後駕車，造成被害人死亡之無可彌補損害，並造成多
    人受傷，過失程度嚴重、及其生活狀況、智識程度、尚未與告訴人等達成和解及
    犯罪後之態度等一切情狀，適用道路交通管理處罰條例第八十六條第一項、刑法
    第一百八十五條之三、第二百七十六條第一項前段、第二百八十四條第一項前段
    、第五十五條、第五十一條第五款、罰金罰鍰提高標準條例第一條前段規定，就
    被告服用酒類，不能安全駕駛動力交通工具而駕駛部分量處有期徒刑三月；過失
    致人於死部分則量處有期徒刑一年；並定其應執行刑為有期徒刑一年二月。本院
    經核原判決認事用法，均無不合，量刑亦屬妥適。公訴人依告訴人乙○○、丙○○○請求上訴意旨，指摘被告未與被害人及告訴人和解，原判決量刑過輕。然按
    被告嗣於上訴本院後業與告訴人乙○○、丙○○○成立和解，提出梅山鄉調解委
    員會調解筆錄為憑，檢察官上訴自屬無理由；另被告上訴意旨，指摘原判決量刑
    過重，亦無理由，俱應駁回。
四、查被告雖曾於八十三年間因過失致死罪，經臺灣雲林地方法院判處有期徒刑五月
    ，緩刑二年，並於八十四年二月六日確定，固有前案資料查註紀錄表可參。然依
    刑法第七十六條規定，緩刑期滿，而緩刑之宣告未經撤銷者，其刑之宣告失其效
    力，本件被告依前開前案資料查註紀錄表顯示，其緩刑未經撤銷，故前案刑之宣
    告，已失其效力，且經此次偵審程序及刑事判決教訓，當知警惕，業與被害人陳
    良玉家屬及與告訴人乙○○、丙○○○、丁○○成立民事和解，有提出之梅山鄉
    調解委員會調解筆錄三份在卷可稽，諒無再犯之虞，本院因認其所受宣告之刑，
    以暫不執行為適當，爰併予諭知緩刑五年，以勵自新。
五、據上論斷，應依刑事訴訟法第三百六十八條，刑法第七十四條第二款，判決如主
    文。
本案經檢察官曾顯智到庭執行職務。
中  華  民  國      九十二      年        四        月      十六        日
                                臺灣高等法院臺南分院刑事第一庭
                                    審判長法官  茆    臺    雲
                                          法官  李    文    福
                                          法官  蔡    長    林
右正本證明與原本無異。
不得上訴。
                                    法院書記官  李    培    薇
中  華  民  國      九十二      年        四        月      十七        日
附錄本案論罪科刑法條全文：
刑法第一百八十五條之三：
  服用毒品、麻醉藥品、酒類或其他相類之物，不能安全駕駛動力交通工具
而駕駛者，處一年以下有期徒刑、拘役或三萬元以下罰金。
刑法第二百七十六條第一項：
  因過失致人於死者，處二年以下有期徒刑、拘役或二千元以下罰金。
刑法第二百八十四條第一項：
  因過失傷害人者，處六月以下有期徒刑、拘役或五百元以下罰金，致重傷
者，處一年以下有期徒刑、拘役或五百元以下罰金。


司法院資訊處製作；財團法人民間司法改革基金會備份。
